臺灣桃園地方法院刑事判決　　　　　　　95年度易字第1570號
公　訴　人　臺灣桃園地方法院檢察署檢察官
被　　　告　丙○○
上列被告因業務過失傷害等案件，經檢察官提起公訴（95年度偵
字第9295號），經本院裁定改依簡式審判程序，判決如下：
  主  文
丙○○從事業務之人，因業務上之過失傷害人，處有期徒刑肆月
，如易科罰金，以佰元折算壹日。
    事  實
一、丙○○自民國93年12月間起即在位於桃園縣大園鄉○○○路
    25號牛排館工作，平日並負責該牛排館餐飲材料之準備及烹
    煮食物等工作，為從事業務之人，本應注意烹煮食物時應特
    別注意用火安全，以防止火災之發生，而依當時情形又無不
    能注意之情事，而於95年2 月24日（起訴書誤載為14日）上
    午某時許，丙○○將上開牛排館當日營業所需之食材放置在
    廚房南側東端爐具上烹煮食物時，因有事需外出，店內又無
    其他人可代為看管烹煮食物之爐具，竟疏未將該爐具上火苗
    確實關閉，即貿然外出，以致爐具上之火苗繼續燃燒，終於
    95年2 月24日10時許，引燃起火，發生火災，除燒燬前揭牛
    排館外，並延燒至隔鄰由甲○○所經營之「昇香製香佛具店
    」建築物，致該佛具店及倉庫內之物品全部燒燬，且於上開
    火災發生時，恰有甲○○、乙○○在該「昇香製香佛具店」
    內，於得知火災逃生之際，甲○○並因此受有左前臂及左膝
    挫擦傷；乙○○則受有第12胸椎壓迫性骨折及尾椎現性骨折
    之傷害。
二、案經甲○○、乙○○素由臺灣桃園地方法院檢察署檢察官偵
    查後提起公訴。
    理  由
一、按刑事訴訟法第273 條之1 規定除被告所犯為死刑、無期徒
    刑、最輕本刑為三年以上有期徒刑之罪、或高等法院管轄第
    一審案件者外，於審判期日前之程序進行中，被告先就被訴
    事實為有罪之陳述時，審判長得告知被告簡式審判程序之旨
    ，並聽取當事人、代理人、辯護人及輔佐人之意見後，裁定
    進行簡式審判程序。經查，本件被告丙○○被訴業務過失傷
    害乙案，非前開不得進行簡式審判程序之案件，經被告於本
    院行準備程序時就訴事實為有罪之陳述，且經法官告知被告
    簡式審判程序之旨，聽取被告及檢察官之意見後，爰依上開
    刑事訴訟法第273 條之1 之規定，裁定改依簡式審判程序審
    判之，合先敘明。
二、上開犯罪事實，業經被告於本院審理時自白不諱（見本院95
    年12月13日準備程序筆錄），核與證人甲○○、乙○○、康
    瑞明於警詢及偵查中（見95年度偵字第9295號偵查卷第7 頁
    以下、第11頁以下、第14頁以下、第89頁以下、第96頁）、
    證人吳光烈、游素真於偵查中（同前偵查卷第83頁以下、第
    10 5頁以下）證述情節相符合，並有桃園縣政府消防局火災
    原因調查報告書1 份、壢新醫院診斷證明書2 份、現場照片
    11 張 在卷可稽，足徵被告前開自白與事實相符，堪予採信
    。本件事證明確，被告犯行，洵堪認定，應依法論科。
三、論罪之依據：
  (一)查被告行為後，刑法於94年2 月2 日公布，於95年7 月1 日
    施行，其中修正第2 條、第33條、第55條、第41條規定。按
    行為後法律有變更者，適用行為時之法律，但行為後之法律
    有利於行為人者，適用最有利於行為人之法律，現行刑法第
    2 條第1 項訂有明文。此條規定乃與刑法第1 條罪刑法定主
    義契合，而貫徹法律禁止溯及既往原則，係規範行為後法律
    變更所生新舊法律比較適用之準據法，是刑法第2 條本身雖
    經修正，但刑法第2 條既屬適用法律之準據法，本身尚無比
    較新舊法之問題，應一律適用裁判時之現行刑法第2 條規定
    以決定適用之刑罰法律，先予辨明。查：(1)修正前刑法第33
    條第5款 規定「罰金：1 元以上。」，與修正後刑法第33條
    第5 款規定「罰金：新臺幣1,000 元以上，以百元計算之。
    」不同；另95年6 月14日修正公布刑法施行法第1 條之1 ：
    「中華民國94年1 月7 日刑法修正施行後，刑法分則編所定
    罰金之貨幣單位為新臺幣。94年1 月7 日刑法修正時，刑法
    分則編未修正之條文定有罰金者，自94年1 月7 日刑法修正
    施行後，就其所定數額提高為30倍。但72年6 月26日至94年
    1 月7日 新增或修正之條文，就其所定數額提高為3 倍」。
    現行刑法中，有關於罰金刑之計算單位及處罰之規定已有修
    正，自屬法律變更。(2)關於刑法第55條想像競合犯規定，修
    正後刑法第55條但書係科刑之限制，為法理之明文化，非屬
    法律之變更，自應適用新法。(3)刑法第41條第1 項前段關於
    易科罰金折算標準部分：修正前刑法第41條第1 項前段規定
    ：「犯最重本刑為5 年以下有期徒刑之刑之罪，而受6 月以
    下有期徒刑或拘役之宣告，因身體、教育、職業、家庭之關
    係或其他正當事由，執行顯有困難者，得以1 元以上3 元以
    下折算1 日，易科罰金。」；又被告行為時之易科罰金折算
    標準，修正前罰金罰鍰提高標準條例第2 條前段（現已刪除
    ）規定，就其原定數額提高為100 倍折算1 日，因此被告行
    為時之易科罰金折算標準，應以銀元300 元折算1 日，經折
    算為新臺幣後，應以新臺幣900 元折算1 日。惟修正後刑法
    第41條第1 項前段則規定：「犯最重本刑為5 年以下有期徒
    刑之刑之罪，而受6 月以下有期徒刑或拘役之宣告者，得以
    新臺幣1,000 元、2, 000元、3,000 元折算1 日，易科罰金
    。」，比較修正前後之易科罰金折算標準，仍以95年7 月1
    日修正公布施行前之規定，較有利於被告。
  (二)查被告在上開牛排館工作，平日負責該牛排館餐飲材料之準
    備及烹煮食物等工作，關於爐具烹煮食物之安全，本即為其
    業務範圍，是被告應係從事業務之人無誤。故核被告所為，
    係犯刑法第173 條第2 項失火燒燬現供人使用之建築物罪、
    第284 條第2 項前段之業務過失傷害罪。其一過失行為致證
    人甲○○、乙○○受有傷害，為想像競合犯，應依修正後刑
    法第55條前段論處。被告一過失行為而觸犯失火罪及業務過
    失傷害2 罪名，亦為想像競合犯，應從一重之業務過失傷害
    罪論處。爰審酌被告因一時疏忽，引燃火災，造成財產損失
    及他人身體傷害，實難辭其咎，且參以被告迄今仍未與告訴
    人達成和解，賠償損失，及其犯罪後坦承犯行，態度良好等
    一切情狀，量處如主文所示之刑，並依修正前刑法第41條第
    1 項前段規定諭知易科罰金之折算標準。
據上論斷，應依刑事訴訟法第273 條之1 第1 項、第299 條第1
項前段，修正後刑法第2 條第1 項前段、第55條，刑法第173 條
第2 項、第284 條第2 項前段，修正前刑法第41條第1 項前段，
刑法施行法第1 條之1 第1 項、第2 項前段，修正前罰金罰鍰提
高標準條例第2 條，判決如主文。
本案經檢察官和嘉仁到庭執行職務。
中　　華　　民　　國　　96　　年　　2 　　月　　14　　日
                      臺灣桃園地方法院刑事第七庭
                          法　官　賴淑美
以上正本證明與原本無異。
如不服本判決，應於送達後10日內，向本院提出上訴狀。
                          書記官  張尹嫚
中　　華　　民　　國　　96　　年　　2 　　月　　15　　日
附錄本案論罪科刑法條：
刑法第173條第2項
失火燒燬前項之物者，處一年以下有期徒刑、拘役或五百元以下
罰金。
中華民國刑法第284條
因過失傷害人者，處6月以下有期徒刑、拘役或5百元以下罰金，
致重傷者，處1年以下有期徒刑、拘役或5百元以下罰金。
從事業務之人，因業務上之過失傷害人者，處1年以下有期徒刑
、拘役或1千元以下罰金，致重傷者，處3年以下有期徒刑、拘役
或2千元以下罰金。
